臺灣彰化地方法院刑事判決　　　　　　　 96年度易字第489號
公　訴　人　臺灣彰化地方法院檢察署檢察官
被　　　告　丙○○
　　　　　　　　　　　號
上列被告因贓物案件，經檢察官提起公訴（九十五年度偵字第一
○九二五號），本院判決如下：
    主  文
丙○○無罪。
    理  由
一、公訴意旨略以：同案被告甲○○、乙○○（所涉竊盜部分業
    經本院審結）基於意圖為自己不法所有之竊盜犯意聯絡，於
    民國九十五年十一月一日下午四時三十分許，由同案被告乙○○駕駛向不知情之被告丙○○所借得車牌號碼ＨＪ－三九
    一七號自用小貨車，搭載同案被告甲○○前往彰化縣彰化市
    ○○里○○路○段三六二號，共同徒手竊取丁○○所有之不
    鏽鋼鐵窗二扇。隨後，同案被告乙○○即以電話聯絡被告丙○○，被告丙○○雖明知上開鐵窗係來路不明之贓物，仍以
    新臺幣（下同）二千元之代價買受之，並以電話要求其不知
    情之妻陳芊佑代為交付現金。同案被告乙○○、甲○○遂依
    被告丙○○指示將鐵窗載往被告丙○○所經營、位在彰化縣
    芬園鄉○○路一一六號旁之堆置場放置；因認被告丙○○涉
    犯刑法第三百四十九條第二項之故買贓物罪嫌等語。
二、證據能力部分：
    按被告以外之人於審判外之言詞或書面陳述，除法律有規定
    者外，不得作為證據。被告以外之人於偵查中向檢察官所為
    之陳述，除顯有不可信之情況者外，得為證據。被告以外之
    人於審判外之陳述，雖不符前四條之規定，而經當事人於審
    判程序同意作為證據，法院審酌該言詞陳述或書面陳述作成
    時之情況，認為適當者，亦得為證據。當事人、代理人或辯
    護人於法院調查證據時，知有第一百五十九條第一項不得為
    證據之情形，而未於言詞辯論終結前聲明異議者，視為有前
    項之同意。刑事訴訟法第一百五十九條第一項、第一百五十
    九條之一第二項、第一百五十九條之五分別定有明文。經查
    ：
  (一)證人即同案被告乙○○、甲○○、證人丁○○、陳芊佑於偵
    查中向檢察官所為證述，雖係被告以外之人於審判外之言詞
    陳述，為傳聞證據，然其等於偵查中向檢察官所為證述，既
    經具結（偵字第一○九二五號卷第十、二五、三七、三八、
    四二頁；下稱偵卷），且本院審酌該等言詞陳述係由證人出
    於自由意識而陳述，又無其他證據足認該等陳述有何顯不可
    信之情事等一切情況，依刑事訴訟法第一百五十九條之一第
    二項規定，認上開證人於偵訊中之證述，得採為認定本件犯
    罪事實所憑之證據。
  (二)證人即同案被告乙○○、甲○○、證人丁○○、陳芊佑、王
    素真、梁美惠於警詢時之證述，雖亦屬被告以外之人於審判
    外之言詞陳述，為傳聞證據，然被告於本院準備程序既同意
    將之引為證據（本院卷第五二頁），且經本院於審理時當庭
    直接提示而為合法之調查，被告未於言詞辯論終結前聲明異
    議，本院復審酌該等言詞陳述係由證人出於自由意識而陳述
    ，並無非法取證之情況，依刑事訴訟法第一百五十九條之五
    之規定，認上開證人於警詢時之證述，應得採為認定本件犯
    罪事實所憑之證據。
三、按犯罪事實應依證據認定之，無證據不得認定犯罪事實，又
    不能證明被告犯罪者，應諭知無罪之判決，刑事訴訟法第一
    百五十四條第二項、第三百零一條第一項分別定有明文。而
    事實之認定，應憑證據，如未能發現相當之證據，或證據不
    足以證明，自不能以推測或擬制之方法，以為裁判基礎（最
    高法院四十年臺上字第八六號判例意旨參照）。又認定犯罪
    事實所憑之證據，雖不以直接證據為限，間接證據亦包括在
    內；然而無論直接或間接證據，其為訴訟上之證明，須於通
    常一般之人均不致有所懷疑，而得確信其為真實之程度者，
    始得據為有罪之認定（最高法院七十六年臺上字第四九八六
    號判例意旨參照）。次按刑法上贓物罪之成立，不論行為人
    其行為態樣為收受、搬運、寄藏、故買或牙保，除客觀上須
    行為人有前開符合法律所規定之行為外，更須以行為人對其
    所收受、搬運、寄藏、故買或牙保之物，於主觀上明知為贓
    物為必要，故於訴訟上欲認定行為人有收受、搬運、寄藏、
    故買或牙保贓物之犯行，審理事實之法院除須證明行為人於
    客觀上有收受、搬運、寄藏、故買或牙保贓物之行為外，更
    須證明行為人於收受、搬運、寄藏、故買或牙保一定之物品
    時，於該行為人之主觀上對於其所收受、搬運、寄藏、故買
    或牙保之物係來源不明之贓物有所認識。
四、公訴人認被告丙○○涉犯故買贓物之犯行，無非係以被告丙○○之供述，證人陳芊佑、現場目擊之王素真、梁美惠、被
    害人丁○○之證述，以及贓物認領保管單、現場照片，為其
    主要論據。訊據被告丙○○固坦承確於九十五年十一月一日
    下午五時許，以二千元之價格，向同案被告乙○○購買不鏽
    鋼鐵窗二扇之事實，然堅決否認有何故買贓物之犯行，辯稱
    ：乙○○向伊表示鐵窗是他家的，伊購買鐵窗是要作救護協
    會櫃子的門，不在乎鐵窗好壞、尺寸，且伊當時在駕駛娃娃
    車，可能疏忽一些細節，伊確實不知道鐵窗是贓物等語。經
    查：
  (一)被告丙○○係於九十五年十一月一日下午五時許，駕駛娃娃
    車行駛途中，接獲同案被告乙○○自被告丙○○所經營、位
    在彰化縣芬園鄉○○路一一六號檳榔攤旁所撥打之電話，同
    案被告乙○○向被告丙○○表示，他家有二扇鐵窗價值約二
    千元，並詢問被告丙○○是否願意購買，被告丙○○應允後
    ，乃撥打電話通知當時在上開檳榔攤之妻陳芊佑交付二千元
    予同案被告乙○○之事實，迭經被告丙○○於警詢（警卷第
    十、十三頁）、偵訊（偵卷第三四、三五頁）、本院準備程
    序與審理（本院卷第五二、一二○至一二二頁）時，供述明
    確；核與證人即同案被告乙○○於九十五年十一月三日警詢
    時證稱：「（丙○○是否知道該物品為贓物？是否有向你詢
    問來源？）不知道。丙○○有向我詢問來源，我告訴他是自
    己家裡的東西。」等語（第0000000000號警卷第
    四頁；下稱警卷），於九十五年十二月二十七日偵訊時證稱
    ：「我就把貨車開去載甲○○，跟甲○○一起去載鐵窗，再
    載到檳榔攤卸貨，就打電話給丙○○說：『你之前稱有缺鐵
    窗，我這有鐵窗，大概二千元，我已經請你太太看過了，你
    再叫你太太給我錢。』後來，我再回檳榔攤時，他太太就給
    我錢了。」等語（偵卷第三五頁）；證人即同案被告甲○○
    於九十五年十一月三日警詢時證稱：「（丙○○是否知道該
    物品為贓物？）不知道。」等語（警卷第八頁），於九十五
    年十二月二十六日偵訊時證稱：「（鐵窗賣給丙○○時，情
    況為何？）我不知道，是乙○○跟丙○○談的，我不清楚，
    也不知道丙○○有無問來源。」等語（偵卷第二三頁）；證
    人陳芊佑於九十六年一月四日偵訊時證稱：「（收購鐵窗的
    情形如何？）是丙○○打電話給我，叫我拿二千元給乙○○
    ，然後我有問我先生說鐵窗從那裡來的，我先生說，乙○○
    跟他說是他家的，我就直接把錢拿給乙○○，未跟乙○○講
    話，我也沒有看到鐵窗，鐵窗是乙○○自己搬到檳榔攤後面
    的。」等語（偵卷第四四頁），均大致相符，堪信屬實。
  (二)又被告丙○○曾雇用同案被告乙○○幫忙搬運資源回收物品
    ，事後知道同案被告乙○○有施用毒品前科，且甫執行出監
    ，認為同案被告乙○○過於複雜，而終止雇用一節，固經被
    告丙○○於偵訊（偵卷第三四頁）時，供述明確，且經證人
    陳芊佑於偵訊（偵卷第四四頁）時，結證無訛。然被告丙○○購買鐵窗之目的，係為提供予其所參與之彰化縣翔鷹救助
    協會，作為該協會置物櫃鐵門之用，不在乎鐵窗之好壞、尺
    寸，迭經被告丙○○於警詢（警卷第十三頁）、偵訊（偵卷
    第三四頁）、本院準備程序與審理（本院卷第五二、一二一
    、一二二頁）時，供述在卷，且同案被告乙○○撥打電話向
    被告丙○○詢問是否願意購買其家中所有之鐵窗時，被告丙○○正在駕駛娃娃車行駛途中，既如前述，則被告丙○○能
    否於駕駛娃娃車途中之短暫電話洽談過程，旋即慮及該鐵窗
    可能為同案被告乙○○竊得或屬來源不明之贓物，顯非無疑
    。公訴人僅以被告丙○○知悉同案被告乙○○曾有施用毒品
    之前科，復未詢問該鐵窗之厚度、規格，即予以購買等情，
    遽認被告丙○○主觀上應有贓物之認識，容嫌速斷。
  (三)至於證人即在現場目擊之王素真（警卷第十六、十七頁）、
    梁美惠（警卷第十八、十九頁）於警詢時之證述，證人即被
    害人丁○○於警詢（警卷第十四、十五頁）、偵訊（偵卷第
    三一頁）時之證述，以及贓物認領保管單（警卷第二○頁）
    、現場照片（警卷第二七至三一頁），均僅能證明同案被告
    乙○○、甲○○於九十五年十一月一日下午四時三十分許，
    駕駛車牌號碼ＨＪ－三九一七號自用小貨車，前往彰化縣彰
    化市○○里○○路○段三六二號，共同徒手竊取丁○○所有
    不鏽鋼鐵窗二扇之事實，然無法證明被告丙○○於向同案被
    告乙○○購買鐵窗之時，主觀上對於該鐵窗係來源不明之贓
    物確實有所認識。
五、本件公訴人所舉之證據，既無法證明被告丙○○於向同案被
    告乙○○購買鐵窗之時，主觀上對於該鐵窗係來源不明之贓
    物確實有所認識，縱使被告丙○○於客觀上確有故買鐵窗之
    行為，揆諸前揭說明，亦不成立刑法第三百四十九條第二項
    之故買贓物罪。此外，本院在得依或應依職權調查證據之範
    圍內，復查無其他積極證據足以證明被告丙○○確有公訴意
    旨所指故買贓物之犯行，要屬不能證明被告丙○○犯罪，按
    諸前揭規定，自應諭知被告丙○○無罪之判決。
據上論斷，應依刑事訴訟法第三百零一條第一項，判決如主文。
本案經檢察官陳茂亭到庭執行職務。
中　　華　　民　　國　　96　　年　　8 　　月　　24　　日
              刑事第六庭   審判長法  官  王義閔
　 　　                          法  官  林欣苑
       　　　                    法  官  鄭舜元
以上正本證明與原本無異。
如不服本判決，應於判決送達後10日內，向本院提出上訴書狀，
上訴書狀應「敘述具體上訴理由」，並按他造當事人之人數附繕
本。「切勿逕送上級法院」。
告訴人或被害人對於判決如有不服具備理由請求檢察官上訴者，
其上訴期間之計算係以檢察官收受判決正本之日期為準。
中　　華　　民　　國　　96　　年　　8 　　月　　24　　日
                                書記官  呂雅惠
